【裁判字號】    89,易,2333
【裁判日期】    900328
【裁判案由】    傷害等
【裁判全文】
臺灣臺北地方法院刑事判決                        八十九年度易字第二三三三號
    公  訴  人  臺灣臺北地方法院檢察署檢察官
    被      告  乙○○原名段.
右列被告因傷害等案件，經檢察官提起公訴（八十九年度偵字第一七三四八號），本
院判決如左：
    主      文
乙○○傷害人之身體，處拘役伍拾伍日，如易科罰金，以參佰元折算壹日。又公然侮
辱人，處罰金貳仟元，如易服勞役，以參佰元折算壹日。
    事      實
一、乙○○（原名段生能，八十九年九月六日改名）於民國（下同）八十九年八月三
    十日下午三時許，在台北縣新店市○○路○段八十號新店市公所內，因申請急難
    救助金，與新店市公所承辦人員發生爭執，經擔任新店市公所研考員兼總收發主
    管甲○○前往勸導，乙○○竟在市公所不特人得出入之場所出言「幹你娘」公然
    辱罵甲○○，並持高爾夫球袋砸向甲○○，被甲○○檔下後，雙方發生拉扯，經
    公所人員將二人拉開後，乙○○復另行基於傷害犯意，趁甲○○與同事講話不注
    意之際，以椅子砸向甲○○，致甲○○受有上唇撕裂傷（三乘零點五乘零點五公
    分）、兩側手臂多處瘀傷、左胸部疼痛等傷害，經報警當場查獲。
二、案經被害人甲○○訴由台北縣警察局新店分局移送臺灣臺北地方法院檢察署檢察
    官偵查起訴。
    理      由
一、訊據被告乙○○矢口否認右揭公然侮辱及傷害犯行，辯稱：伊未出言罵告訴人，
    是告訴人拿高爾夫球桿要打伊，伊拿椅子檔球桿，後來球桿倒彈，打到他自己云
    云，惟查，右揭犯罪事實，業據告訴人甲○○指訴綦詳，告訴人甲○○因被告之
    行為受有傷害，亦有天主教耕莘醫院診斷書在卷可參，被告有拿椅子砸向甲○○
    及出言辱罵，亦據證人古曉筑到庭證述屬實，被告所辯顯係卸責之詞，不足採信
    ，其前開犯行可以認定，應予依法論科。
二、核被告所為，係犯刑法第二百七十七條第一項之傷害罪及刑法第三百零九條之公
    然侮辱罪。按刑法第一百四十條第一項之侮辱公務員罪，須行為人於公務員依法
    執行職務時，當場侮辱，為其構成要件，如公務員非執行職務時，或所執行者非
    法令內所應為之職務，或超越其職務範圍以外之行為，均難以該罪相繩。經查，
    告訴人甲○○於新店市公所所擔任之職務係公所研考員兼總收發主管，職務之內
    容為發文之主管及研考及內部的人員管考，市公所人員之進出並非其稽管，業經
    本院訊明在卷，則申請急難救助及秩序維護並非其職務，本件發生原因係因被告
    申請急難救助金，而與承辦人員發生爭執，經告訴人甲○○前往勸導，應認告訴
    人甲○○當時並非執行其職務範圍內之行為，被告段生能雖出言辱罵告訴人，且
    於公眾得出入之市公所公然為之，應認被告所為構成刑法第三百零九條之公然侮
    辱罪，且此部分犯罪事實業據告訴人於警訊時敘明，應認已為告訴，公訴人認此
    部份犯行構成刑法第一百四十條第一項之罪，尚有未洽，爰變更起訴法條。被告
    所犯前開二罪，犯意各別，構成要件不同，應予分論併罰。爰審酌被告之品行、
    犯罪之動機、目的、手段、犯罪時所受之刺激、被害人所傷害程度及被告犯罪後
    之態度等一切情狀，量處如主文所示之刑，並分別並諭知易科罰金及易服勞役之
    折算標準。
三、公訴意指另以：被告段生能前開傷害犯行另觸犯刑法第一百三十五條第一項之妨
    害公務罪。按刑法第一百三十五條之妨害公務罪，須對於公務員依法執行職務時
    ，施強暴脅迫，始足當之。如公務員非執行職務時，或所執行者非法令內所應為
    之職務，或超越其職務範圍以外之行為，均難以該罪相繩。經查，本件告訴人甲
    ○○當時並非執行其職務已如前述，且其所受傷害係被告段生能趁其不注意拿椅
    子所砸，亦據告訴人陳明在卷，是被告段生能出手傷害告訴人甲○○之行為，應
    僅構成刑法第二百七十七條第一項之傷害罪，公訴人認被告以一行為同時觸犯刑
    法第一百三十五條之妨害公務罪，尚有未洽，惟與起訴部分有裁判上一罪之關係
    ，爰不另為無罪之諭知。
據上論斷，應依刑事訴訟法第二百九十九條第一項前段、第三百條，刑法第二百七十
七條第一項、第三百零九條、第四十一條、第四十二條第二項，罰金罰鍰提高標準條
例第一條前段、第二條，判決如主文。
本案經檢察官張紹斌到庭執行職務。
中      華      民      國      九十      年      三      月    二十八  日
                                      臺灣臺北地方法院刑事第三庭
                                          法  官  吳  淑  惠
右正本證明與原本無異。
如不服本判決，應於判決送達後十日內向本院提出上訴狀 (應附繕本) ，上訴於臺灣
高等法院。
                                          書記官  林  淑  卿
中      華      民      國    九十      年      三      月    二十八  日
附錄本案論罪科刑法條全文
刑法第二百七十七條第一項：傷害人之身體或健康者，處三年以下有期徒刑、拘役或
                          一仟元以下罰金。
第三百零九條
公然侮辱人者，處拘役或三百元以下罰金。
以強暴犯前項之罪者，處一年以下有期徒刑、拘役或五百元以下罰金。


司法院資訊處製作；財團法人民間司法改革基金會備份。
